臺灣高等法院臺中分院刑事判決
110年度上易字第535號
上  訴  人  臺灣南投地方檢察署檢察官
被      告  詹峻瑋


上列上訴人因被告竊盜案件，不服臺灣南投地方法院110年度易
字第8號中華民國110年4月19日第一審判決（起訴案號：臺灣南
投地方檢察署109年度偵字第1415號），提起上訴，本院判決如
下：
    主  文
上訴駁回。
    理  由
一、聲請簡易判決意旨略以：被告詹峻瑋於於民國109年1月22日
    凌晨3時許至同日凌晨3時55分許之間，騎乘腳踏車行經南投
    縣草屯鎮碧山路之年貨大街，徒手竊取告訴人羅誼哲放置於
    其所經營位於南投縣○○鎮○○路00號前之糖果攤位桌子下方之
    黑色帆布袋1個及其內現金新臺幣（下同）4,000元、駕照及
    行照各1張，因認被告就此部分，涉犯刑法第320條第1項竊
    盜罪等語。
二、按犯罪事實應依證據認定之，無證據不得認定犯罪事實；又
    不能證明被告犯罪者，應諭知無罪之判決（刑事訴訟法第15
    4條第2項、第301條第1項規定參照）。而事實之認定，應憑
    證據，如未能發現相當證據，或證據不足以證明犯罪事實，
    自不能以推測或擬制之方法，為裁判基礎。此所稱之證據，
    雖不以直接證據為限，間接證據亦包括在內，然而無論直接
    或間接證據，其為訴訟上之證明，須於通常一般人均不致有
    所懷疑，而得確信其為真實之程度者，始得據為有罪之認定
    。倘其證明尚未達到此一程度，而有合理懷疑之存在，致無
    從使事實審法院獲得有罪之確信時，即應諭知被告無罪之判
    決。又檢察官就被告犯罪事實，應負舉證責任，並指出證明
    之方法（刑事訴訟法第161條第1項規定參照）。因此，檢察
    官對於犯罪事實，應負提出證據及說服之實質舉證責任。倘
    其所提出之證據，不足為被告有罪之積極證明，或其闡明之
    證明方法，無從說服法官以形成被告有罪之心證，基於無罪
    推定之原則，自應為被告無罪之判決。另被害人、告訴人乃
    被告以外之人，本質上雖屬於證人，然與一般證人不同，其
    與被告常處於相反之立場，其陳述之目的，在使被告受刑事
    訴追處罰，證明力自較一般無利害關係之證人陳述薄弱。故
    被害人、告訴人縱立於證人地位而為指證及陳述，且其指證
    、陳述無瑕疵，亦不得作為有罪判決之唯一依據，仍應調查
    其他證據以察其是否與事實相符，亦即仍須有補強證據以擔
    保其指證、陳述之真實性，而為通常一般人不致有所懷疑者
    ，始得採為論罪科刑之依據。至於所謂補強證據，係指除被
    害人、告訴人指證、陳述本身之外，其他足以證明犯罪事實
    確具有相當程度真實性之證據而言，且該必要之補強證據，
    須與構成犯罪事實具有關聯性之證據，非僅增強指證、陳述
    內容之憑信性。
三、復按犯罪事實之認定，係據以確定具體刑罰權之基礎，自須
    經嚴格證明，故其所憑之證據不僅應具有證據能力，且須經
    合法之調查程序，否則即不得作為有罪認定之依據。倘法院
    審理之結果，認為不能證明被告犯罪，而為無罪之諭知，即
    無刑事訴訟法第154條第2項所謂「應依證據認定」之犯罪事
    實之存在。因此，同法第308條前段規定，無罪之判決書只
    須記載主文及理由，且其理由之論敘，僅須與卷存證據資料
    相符，復與經驗法則、論理法則無違即可，所使用之證據亦
    不以具有證據能力者為限，即使不具證據能力之傳聞證據，
    亦非不得資為彈劾證據使用，以供法院綜合研判形成心證之
    參考。故無罪之判決書，就傳聞證據是否例外具有證據能力
    ，本無須於理由內論敘說明（最高法院100年度台上字第298
    0號判決意旨參照）。準此，前揭公訴意旨認被告涉有散布
    竊錄之他人隱私部位內容罪嫌部分，既經本院認定不能證明
    犯罪（詳後述），本判決就該部分即不再論述所援引有關證
    據之證據能力，合先敘明。
四、公訴意旨認被告竊得告訴人羅誼哲所有之上開黑色帆布袋1
    個及其內現金4,000元、駕照及行照各1張，因而涉犯竊盜罪
    嫌，無非係以告訴人羅誼哲之證述、監視錄影翻拍照片、現
    場照片為其主要論據。訊據被告固坦承有於上開時、地騎乘
    腳踏車行經南投縣草屯鎮碧山路之年貨大街，徒步進入年貨
    大街經過告訴人之攤位，惟堅決否認有何竊盜告訴人帆布袋
    之犯行，辯稱：我只是在旁邊而已，沒有鑽入攤商內，我沒
    有拿告訴人的黑色帆布袋，如果我有偷他的黑色包包，出來
    應該監視器會拍到，警察事後去家裡搜索，只有發現年糕、
    發糕，沒有扣到證件、包包等語（見偵卷第5頁反面、原審
    卷第82頁、本院卷第54、57、58頁）。
五、經查：
　㈠被告於109年1月22日凌晨3時許至同日凌晨3時55分許之間，
    騎乘腳踏車行經南投縣草屯鎮碧山路之年貨大街，徒步至告
    訴人羅誼哲所經營位於南投縣○○鎮○○路00號之糖果攤位前等
    情，業據被告於警詢、偵訊、原審及本院審理時所供述在卷
    ，並經告訴人羅誼哲於警詢及原審審理時所證述在卷，且有
    監視錄影翻拍照片、草屯分局草屯派出所於109年7月3日出
    具之職務報告在卷可憑，此部分事實，堪以認定，惟此尚不
    足以認定被告有竊取告訴人羅誼哲失竊之上開物品。
　㈡被告於警詢、偵訊、原審及本院審理時均否認有竊取告訴人
    羅誼哲失竊之物品，此有被告之警詢、偵訊、原審及本院審
    理筆錄在卷可稽，而南投縣政府警察局草屯分局草屯派出所
    警員於109年1月22日上午接獲告訴人羅誼哲之報案，隨即於
    同日21時50分至被告位於南投縣○○鎮○○路000○0號住處扣押
    ，僅扣得被告竊取被害人洪國樑所失竊之年糕及發糕各8個
    （被告竊盜被害人洪國樑所失竊之年糕及發糕犯行部分，業
    經原審判處拘役50日確定），並無扣得告訴人羅誼哲所失竊
    之上開物品，此有南投縣警察局草屯分局草屯派出所於109
    年2月25日出具之職務報告、南投縣政府警察局草屯分局扣
    押筆錄、扣押物品目錄表、贓物認領保管單附卷可憑，是本
    件並未於被告之住處扣得告訴人羅誼哲所失竊之上開物品，
    作為證明被告確有竊取告訴人羅誼哲失竊之上開物品之佐證
    。
　㈢告訴人羅誼哲於警詢及原審審理時僅證稱其於上揭時、地遭
    竊取黑色帆布袋1個及其內現金新臺幣（下同）4,000元、駕
    照及行照各1張等物，惟失竊時其並未在現場，並未目睹犯
    罪嫌疑人竊取黑色帆布袋之經過，故證人即告訴人羅誼哲之
    證述，亦難為被告不利之認定。
　㈣檢察官固提出告訴人羅誼哲攤位前之監視器錄影翻拍照片，
    欲證明被告確有進入告訴人之攤位行竊。然觀諸卷內109年1
    月22日3時21分至4時1分之監視錄影翻拍照片，被告於108年
    1月22日3時21分許行經告訴人之攤位前往告訴人之攤位觀看
    ，嗣於同日3時48分許，有一名疑似禿頭、穿著外套之人從
    攤位右側爬入告訴人之攤位，於3時55分許爬出告訴人之攤
    位，然該人爬入及爬出告訴人攤位之畫面遭前方布幔遮住，
    僅餘一小塊畫面，就該部分之畫面實難辨識爬入告訴人攤位
    之人是否確為被告，亦無法看出該人爬入告訴人攤位後，是
    否確有攜帶物品離開（見警卷第24頁至第26頁、偵卷第12頁
    至第13頁、本院卷第15至17頁）。被告於原審及本院審理時
    均否認其係該名進入告訴人攤位之人，實難據此認定被告確
    有於上開時、地爬入告訴人攤位。又被告於同日4時1分41秒
    騎乘腳踏車由碧山路右轉和興街時，依監視器錄影畫面顯示
    ，亦未看出被告身上背著或車上載著黑色帆布袋之情形，是
    依卷內109年1月22日之監視錄影翻拍照片，亦無法認定被告
    有竊取告訴人羅誼哲之黑色帆布袋1個（含內容物）。
六、綜上所述，檢察官所提之證據資料，僅足以認定被告於上開
    時、地曾行經告訴人羅誼哲所經營位於南投縣○○鎮○○路00號
    前之糖果攤位，惟尚未達一般之人均可得確信被告確有竊取
    告訴人羅誼哲之黑色帆布袋1個及其內現金4,000元、駕照及
    行照各1張之犯行，而達無合理懷疑存在之程度。此外，本
    院詳查本案相關卷證資料，亦無其他積極證據足證被告有此
    部分之犯行，觀諸上開說明，既不能證明被告犯罪，依法應
    為無罪之諭知。從而，原審法院因而為被告無罪之判決，自
    無不當，應予維持。檢察官上訴認應為被告有罪之判決，為
    無理由，應予駁回。
七、應適用之法律：
    刑事訴訟法第368條。
本案經檢察官簡汝珊聲請簡易判決處刑，檢察官廖秀晏提起上訴
，檢察官謝謂誠到庭執行職務。
中　　華　　民　　國　　110 　年　　9 　　月　　2 　　日
            刑事第三庭    審判長法　官  邱  顯  祥
　　　　　　　　　　　　        法　官  李  明  鴻
　　　　　　　　　　　　　      法　官  楊  欣  怡
以上正本證明與原本無異。
不得上訴。
                                書記官  孫  銘  宏
　　　　　　　　　　　　　　　　
中　　華　　民　　國　　110 　年　　9 　　月　　2 　　日